【裁判字號】    89,簡上,240
【裁判日期】    890708
【裁判案由】    交還車輛
【裁判全文】
臺灣臺北地方法院民事判決  八十九年度簡上字第二四○號
    上  訴  人  丁○○
    訴訟代理人  乙○○
    被上訴人    台灣通用傳動機械股份有限公司
                              .
    法定代理人  丙○○      住.
    訴訟代理人  甲○○      住.
右當事人間請求損害賠償事件，上訴人對於中華民國八十九年一月二十日本院台北簡
易庭八十八年度北簡字第一六○二六號第一審判決提起上訴，本院判決如左：
    主  文
上訴駁回。
第二審訴訟費用由上訴人負擔。
    事  實
甲、上訴人方面：
  一原判決廢棄。
    (二)被上訴人應給付上訴人新台幣（下同）三十三萬六千二百元整，及自起訴狀送
      達翌日起至清償日止按年息百分之五計算之利息。
    (三)第一、二審訴訟費用由被上訴人負擔。
    (四)願供擔保請准宣告假執行。
  二陳述：除援用原審之主張及陳述外，補稱：
    (一)上訴人於原審即主張：被上訴人迄未交付買賣契約予上訴人，其處理本件顯非
      公平。依消費者保護法第十一條規定「企業經營者在定型化契約中所用之條款
      ，應本平等互惠之原則，定型化契約條款如有疑義時應為有利於消費者之解釋
      。」同法第十二條規定「定型化契約中之條款違反誠信原則，對消費者顯失公
      平者無效。」又消費者保護法施行細則第十一條規定「企業經營者與消費者訂
      立定型化契約前，應有三十日以內之合理期間，供消費者審閱全部條款內容，
      違反前項規定者，該條款不構成契約之內容。」準此，縱被上訴人提出並主張
      契約相關規定，依前開法條釋示亦屬無效。原審就上訴人前開主張，於判決中
      悉未論及，理由又付之闕如，徵諸民事訴訟法第二百二十六條第二、三項規定
      及二十九年上字第八四二號判例釋示，自屬判決不備理由之違背法令。
    (二)上訴人於原審另請求調查賣車之相關事證，請求調閱士林地方法院八十八年執
      簡字第一三六二○號執行案卷，以明真相，原審並未進行，其認事用法即嫌草
      率速斷，揆之前項之法條及判例，亦為違背法令。
    (三)被上訴人於原審雖以買賣契約第八條之約定為抗辯，惟因該約定違反消費者保
      護法之規定為無效，被上訴人據此擅自拖走汽車並賣掉即為不法侵害上訴人之
      權利。
  三證據：援用原審之立證方法。
乙、被上訴人方面：
    被上訴人未於最後言詞辯論期日到場，據其於準備程序期日到場所為之聲明及陳
    述如左。
  一聲明：如主文所示。
  二陳述：援用原審之陳述及主張。
  三證據：援用原審之立證方法
    理    由
甲、程序方面：
    被上訴人受合法通知，無正當理由，未於最後言詞辯論期日到場，核無民事訴訟
    法第三百八十六條所列各款情形，爰依上訴人聲請，由其一造辯論而為判決。
乙、得心證之理由：
  一上訴人起訴主張：上訴人於民國八十七年間向被上訴人以分期付款方式購買牌照
    號碼Ｄ３--８７００號、車身號碼ＷＯＬＯＳＢＦ０８Ｗ0000000號ＯＰ
    ＥＬ牌自用小客車壹輛（下稱系爭車輛），詎被上訴人於八十八年十月二十四日
    下午三時許，依據兩造簽訂之附條件買賣契約（下稱系爭契約）第八條規定，未
    經上訴人同意擅自拖走該車，並將該車出賣，致上訴人受有已繳價金三十二萬六
    千二百元及律師費一萬元之損害。查上開契約條款因違反消費者保護法應屬無效
    ，被上訴人自無由取得拍賣該車之權利，而其竟將系爭車輛拍賣，造成上訴人共
    受有三十三萬六千二百元之損害，依法應負賠償之責，為此提起本件訴訟。被上
    訴人則抗辯：係因上訴人繳交分期款屢生延滯情形，經被上訴人多次催討仍未繳
    款，始依系爭契約之約定，取回系爭車輛並出售以償價金，被上訴人行使契約權
    利之行為並無不法，上訴人之請求為無理由等語。
  二兩造就系爭車輛簽訂附條件買賣契約後，上訴人繳交分期款屢有遲延情事，遭被
    上訴人依據系爭契約將車輛取回並拍賣求償之事實，為兩造所不爭執，復有附條
    件買賣契約、動產擔保交易附條件買賣設定登記申請書、付款記錄表各一紙在卷
    可稽，自堪信為真實。
  三上訴人對被上訴人取回系爭車輛係依契約行事一節並不爭執，然主張簽訂契約前
    未經合理審閱，並對系爭契約約定條款第八條之效力存疑，是本件首應審酌系爭
    契約是否存有對消費者顯失公平情事。經查：
    (一)系爭契約明載「買受人及連帶保證人茲此確認，出賣人已告知彼等其得依需要
      自行決定審閱本附條件買賣契約及相關文件的時間，且買受人及連帶保證人已
      享有足夠的審閱期間並於詳閱及完全瞭解該契約及相關文件之全部條款後，始
      簽署本附條件買賣契約」，並由上訴人及連帶保證人鄭惠章在契約上用印；而
      簽署系爭契約後，上訴人並依據契約約定之金額，繳納十二期分期款，顯見上
      訴人對契約內容已有相當程度的瞭解，其於系爭車輛遭取回後方爭執簽約前未
      合理審閱契約內容，應認與事實不符，尚難採信。
    (二)按「附條件買賣契約應載明買受人不履行契約時，出賣人行使物權及債權之方
      法」、「標的物所有權移轉於買受人前，買受人不依約定償還價款，致妨害出
      賣人之權益者，出賣人得取回占有標的物」，動產擔保交易法第二十七條第六
      款、第二十八條第一項第一款分別定有明文。
    (三)系爭契約約定條款第八條第一項第一款規定：「若買受人未按期按時給付買賣
      價金或『相關費用」』」之一部或全部，所有未到期之分期價款及尾款應視為
      全部到期，買受人應即清償全部買賣價金及『相關費用』，且出賣人得取回並
      依相關法令處分該車輛。」，觀諸此條款之內容，與前揭動產擔保交易法之規
      定並不相悖，要難認為此條款有違誠信原則，對消費者顯失公平，而應依消費
      者保護法第十二條之規定評價為無效。
  四系爭契約約定條款係屬有效，業如前述，則兩造均應受契約內容拘束，殆無疑義
    。經核上訴人之繳款記錄確有遲延繳款之事實，從而被上訴人自得依據系爭契約
    第八條第一項第一款規定，取回並依相關法令處分系爭車輛。被上訴人取回並處
    分系爭車輛乃屬依契約行使權利之行為，並未不法侵害上訴人權利。準此，上訴
    人訴請被上訴人賠償損害，即無理由，不應准許。上訴人之訴既經駁回，其假執
    行之聲請即失所附麗，應併駁回之。原審判決認事用法並無違誤，上訴人仍執陳
    詞，指摘原判決不當，求予廢棄改判，洵屬無據，不應准許。
  五本件判決基礎已臻明確，兩造其餘攻擊防禦方法核與判決結果無影響，毋庸一一
    論述，附此明。
  六本件為簡易訴訟之二審裁判，上訴利益未逾一百萬元，依據民事訴訟法第四百三
    十六條之二第一項規定，不得上訴最高法院，亦即，本判決於宣示時即告確定，
    而有執行力，自毋庸為假執行之宣告，併此說明。
據上論結，本件上訴為無理由，依民事訴訟法第四百三十六條之一第三項、第三百八
十五條第一項前段、第四百四十九條第一項、第七十八條，判決如主文。
中      華      民      國    八十九    年      七      月     廿八     日
                                            民事第二庭審判長法官  丁蓓蓓
                                                            法官  吳青蓉
                                                            法官  陳婷玉
右為正本係照原本作成
本判決不得上訴
中      華      民      國    八十九    年      七      月     廿八     日
                                                      法院書記官  王  儀


司法院資訊處製作；財團法人民間司法改革基金會備份。
